【裁判字號】    89,易,4163
【裁判日期】    891120
【裁判案由】    詐欺
【裁判全文】
臺灣高雄地方法院刑事判決                        八十九年度易字第四一六三號
    公  訴  人  臺灣高雄地方法院檢察署檢察官
    被      告  丁○○
右列被告因詐欺案件，經檢察官提起公訴（八十九年度偵字第六五一九號），本院判
決如左：
    主      文
丁○○無罪。
    理      由
一、公訴意旨略以：被告丁○○意圖為自己不法之所有，明知自己無償債能力，竟於
    八十八年七月二十三日下午八時許，在高雄縣鳳山市○○路○段保羅飯店門前處
    ，透過友人乙○○佯以向甲○○詐借新臺幣（下同）七萬元，並交付一紙發票人
    為其母丙○○，面額七萬元，到期日八十八年七月二十三日之本票以取信於甲○○，致甲○○不疑有他，如數交付借貸。詎事後屆期提示付款遭拒，又拒承認債
    務，甲○○始知受騙。因認被告涉有刑法第三百三十九條第一項之詐欺罪嫌。
二、公訴人認被告涉有上開罪嫌，無非以告訴人甲○○之指述，及證人乙○○、張林
    美枝之證詞為其論據。惟按犯罪事實應依證據認定之，無證據不得推定其犯罪事
    實，刑事訴訟法第一百五十四條定有明文。又刑法第三百三十九條第一項之詐欺
    罪之成立，係以行為人意圖為自己或第三人不法之所有，以詐術使人將第三人之
    物交付為要件。苟行為人未施詐術或被害人並非因詐術受騙受到損害，則不能對
    於行為人科以刑責。本件被告雖於審理中經傳喚均未到庭，惟於警訊及偵查中均
    辯稱：伊不認識告訴人，也未交付本票等語不移，經查：（一）告訴人係因乙○○之要求，始將現金交付予乙○○，業據告訴人於審理中陳稱：八十八年六月二
    十三日乙○○自天龍無線計程車公司（以下簡稱天龍公司）打電話給伊，表示同
    事丁○○的母親車禍急需金錢週轉，希望伊能幫助丁○○，並以本票七萬元做為
    擔保。伊即拿七萬元於當日下午至天龍公司，交付予乙○○，洪女隔天即拿丙○○為發票人之本票予伊，伊當時並未問丙○○是何人及信用如何，伊是信賴乙○○才借錢等語綦詳，是本件之借貸顯係乙○○向告訴人借貸，並非被告向告訴人
    借貸，告訴人交付金錢予乙○○，並非受本票虛偽或被告之欺矇等因素之影響。
    是告訴人顯非因行為人之詐術行為受騙，應足認定。（二）又被告是否簽發以母
    親為發票人之本票，並無明確之跡證，此據證人乙○○於審理中證述：六月二十
    三日被告拿本票到伊位於高雄縣大寮鄉○○村○○路六十二號之住處，當時本票
    已寫好，伊交付給被告七萬元等語屬實，是證人乙○○並未親見被告簽發本票，
    苟有人確欲以本票偽以信用工具詐騙他人，真正涉嫌者，僅有票面上之丙○○，
    被告應與本票是否為虛偽無涉。（三）本件告訴人於事後追償，亦先向乙○○催
    討，此據告訴人於審理中陳稱：乙○○稱一個月後被告即會主動拿錢還伊，到期
    之後未還錢，伊即至天龍公司找洪女，但洪女與被告皆已不在該公司上班，伊再
    去乙○○家中，乙○○也已搬遷，又依本票上的地址找，該地址確實是被告住處
    ，不過當時只有丙○○在家，未見被告等語無訛，是告訴人因不認識被告，純係
    信賴乙○○而借款予乙○○，真正債務人應為乙○○，事後乙○○不在原公司上
    班，復未經通知告訴人即搬遷無蹤，再告訴人尋得被告住處時，被告之母並未受
    到任何傷害，又顯與乙○○所稱借款理由不符，則乙○○之涉案情節尚較被告為
    重，自告訴人之陳述難認定被告有何施以詐術之犯行。（四）雖被告於警訊中否
    認認識乙○○，惟被告同與乙○○在天龍公司上班，雙方並曾因互助會之糾紛經
    調解，此有調解書及在職證明各一紙附卷可按，被告所述確有不實，惟被告既與
    本案並無直接之關聯，則難認此不實之供述，足為被告確有為詐術行為之認定。
    綜據上述，依前揭規定意旨，尚難認被告有為公訴人起訴所指之犯行，是本案自
    不能僅憑上開告訴人之指訴及證人之證詞，即推定被告所為，此外，本院復查無
    其他積極證據足認被告有被訴詐欺犯行，是本案不能證明被告犯罪，爰為無罪之
    諭知。
三、被告經合法傳喚無正當理由不到庭，惟本件係應為無罪之判決，爰不待其等陳述
    逕行判決。
據上論斷，應依刑事訴訟法第三百零一條第一項、第三百零六條，判決如主文。
中      華      民      國    八十九    年     十一     月     二十     日
                                    臺灣高雄地方法院刑事第三庭
                                        法  官  古  振  暉
右正本證明與原本無異。
如不服本判決，應於判決送達後十日內，向本院提出上訴狀。
                                        書記官  馮  欽  鳳
中    華    民    國      八十九      年      十一      月  二十三      日


司法院資訊處製作；財團法人民間司法改革基金會備份。
